【裁判字號】    95,訴,930
【裁判日期】    951031
【裁判案由】    進口貨物核定稅則號別
【裁判全文】
臺北高等行政法院判決
                                     95年度訴字第00930號
                              .
原      告  冰如貿易股份有限公司
代  表  人  甲○○
被      告  財政部基隆關稅局
代  表  人  陳天生（局長）
訴訟代理人  乙○○
上列當事人間因進口貨物核定稅則號別事件，原告不服財政部中
華民國95年1 月24日台財訴字第09400447780 號訴願決定，提起
行政訴訟。本院判決如下：
    主  文
原告之訴駁回。
訴訟費用由原告負擔。
    事  實
一、事實概要：
    原告委由安順報關有限公司於民國（下同）93年12月31日向
    被告報運進口日本產製利口酒乙批（報單號碼：第AW/93/69
    56/0119 號）計11項，原申報稅則號別均為第2208.70.00號
    ，稅率FREE，經依關稅法第18條第1 項規定，按原告應申報
    之事項，先行徵稅驗放，事後再加審查。嗣經被告審核結果
    ，以系爭來貨第1 項酒精度12% ，乃改歸列稅則號別第2208
    .90.90號，按稅率40﹪課徵關稅，乃核定應補徵進口稅費計
    新臺幣（下同）208,689 元。原告不服，申請復查，未獲變
    更，向財政部提起訴願，經財政部95年1 月24日台財訴字第
    09400447780 號訴願決定駁回，原告仍不服，遂向本院提起
    行政訴訟。
二、兩造聲明：
  (一)原告聲明求為判決：
    1.訴願決定及原處分均撤銷。
    2.訴訟費用由被告負擔。
  (二)被告聲明求為判決：
    1.原告之訴駁回。
    2.訴訟費用由原告負擔。
三、兩造之爭點：
    系爭貨物之進口稅則號別為原告申報之第2208.70.00號「利
    口酒（Liqueur）」 ，稅率0%？抑或是被告改列之第2208.9
    0 .90 號「其他再製酒」，稅率40% ？
  (一)原告主張之理由：
    1.依據財政部關稅總局就有關現行海關進口稅則第2208.70
      目下之「利口酒及甘露酒」與第2208.90 目下之「其他再
      製酒」二者如何區分，海關在執行上產生疑義，謹報請核
      示財政部關稅總局，於91年1 月28日以台總局稅字第9110
      669 號函財政部核示，而財政部於91年2 月7 日召開研商
      會議，出席人員為：經濟部國際貿易局、財政部國庫署、
      賦稅署、關政司、關稅總局、基隆關稅局、台北關稅局、
      台灣省菸酒公賣局等，會議結論為：「經查美國、歐盟及
      H.S.註解對利口酒之分類定義，均無酒精度之規定，且設
      定酒精度並無法有效管理廠商規避逃漏稅問題，同時為避
      免違反入會承諾，有關利口酒之認定仍應遵循H.S.註解之
      分類原則，不以酒精濃度作為區分標準。」該事項決議，
      財政部於91年2 月21日以最速件發文台財關字第09105501
      13號函查照並轉知各關稅局照辦，然而被告不僅未遵循照
      辦，更於93年3 月26日以（93）基關字第018 號「進口稅
      則分類疑問及解答」簽呈財政部關稅總局稅則處解答，財
      政部於93年9 月23日以台財關字第09300418400 號函，關
      於海關進口稅則第2208.70 目下之「再製酒（利口酒）及
      甘露酒」與稅則第2208.90.90號下之「其他再製酒」二者
      如何區分，同意貴總局建議以酒精度15% ，作為利口酒之
      分類標準，如此則前後矛盾，顯然否定先前召開研商會議
      結論，也對利口酒乙案參加出席人員所做的結論不尊重，
      而利口酒之稅則裁定，亦有違當初的裁定，再者利口酒在
      製造過程絕對不同於再製酒，因此利口酒於海關進口稅則
      號列第2208.70.0011-8為專號稅則號列，而財政部同意關
      稅總局建議以酒精度15% 作為利口酒之分類標準，核定改
      為稅則第2208.90.90之其他再製酒，給予海關執行業務便
      宜行事，未為人民著想謀福利還損及人民利益，已違政府
      配合經貿國際化、自由化政策，決定共同採用國際商品統
      一分類制度（H.S.）作為我國商品標準分類之基礎與精神
      ，亦違反海關進口稅則總則及解釋準則之進口稅則貨品之
      分類原則辦理，且涉及該稅則貨品意涵修正，按中華民國
      海關進口稅則經立法機關三讀通過，財政部應依法修正，
      不能以行政命令凌駕法令，因此原告強調利口酒只要製造
      過程符合（H.S.）註解定義，利口酒就是利口酒，我國既
      已採用國際商品統一分類制度（H.S.），故利口酒是受海
      關進口稅則解釋準則貨品分類所列之名稱較優先適用的貨
      品專號稅則號別，財政部訴願決定駁回歸列稅則號列第22
      08.90.90，依法不合。
    2.綜上所述，請判決如原告訴之聲明云云。
  (二)被告主張之理由：
    1.按「為加速進口貨物通關，海關得按納稅義務人應申報之
      事項，先行徵稅驗放，事後再加審查；…，如有應退、應
      補稅款者，應於貨物放行之翌日起6 個月內，通知納稅義
      務人，逾期視為業經核定。」為關稅法第18條第1 項所明
      定。次按海關進口稅則號別第2208.70.00號為「利口酒及
      甘露酒」，第一欄稅率FREE；稅則號別第2208.90.90號為
      「其他烈酒及其他含有酒精成分之飲料」，第一欄稅率40
      % 。經核系爭貨物之酒精度僅12% ，應屬其他再製酒，被
      告改歸列稅則號別第2208.90.90號，按稅率40% 課徵關稅
      ，於法並無不合。
    2.查稅則號別第2208.70.00號「利口酒及甘露酒」，稅率FR
      EE，稅則號別第2208.90.90號「其他再製酒」，稅率40%
      ，兩者稅率差距甚大，常有廠商將攙有少量糖或甜味料及
      香料等之酒品，取名LIQU ER WINE（利口酒），而冀圖減
      免關稅，致造成徵納雙方之困擾。依財政部於91年2 月21
      日台財關字第0910550113號函主旨：「…，有關利口酒之
      認定仍應遵循H.S.註解之分類原則，不以酒精濃度作為區
      分標準。」查H.S.中文版第146 頁對於再製酒與利口酒兩
      者並無明確之界定及說明，另菸酒稅法第2 條第3項 亦僅
      有再製酒之定義，而無利口酒之定義，關稅總局遂於92年
      9 月17日以台總局稅字第0920106350號函及93年3 月23日
      以台總局稅字第09310044 63 號函，就如何區分「利口酒
      」與「其他再製酒」報請財政部釋示，財政部並於92年10
      月14日以台財關字第092005 8182 號函召集相關單位研商
      如何區分「利口酒」與「其他再製酒」之會議，關稅總局
      並於93年6 月3 日以台總局稅字第0931008751號函，建議
      參據歐盟及紐、澳對「利口酒」之相關定義，以酒精度15
      % 作為「利口酒」分類之標準，以減少爭議，財政部於93
      年9 月23日以台財關字第0930 0418400號函，訂定以酒精
      度15% 作為利口酒之分類標準，並於93年10月1 日上網公
      告周知，於法並無不合，另再製酒與利口酒皆歸列於22.0
      8 節，與H.S 之註解定義並無不符，原告訴訟理由所稱，
      顯係對法令規定有所誤解，核無足採。
    3.綜上所述，原告於93年12月31日向被告申報進口本案系爭
      貨物，酒精度12% ，自應適用財政部93年9 月23日台財關
      字第09300418400 號函之規定，被告據以核定歸列稅則號
      別第2208.90.90號，按稅率40% 課徵關稅，並無不當，原
      告之訴，顯無理由，請判決如被告答辯之聲明等語。
    理  由
一、本件起訴時被告代表人為李榮達，嗣於訴訟進行中變更為陳
    天生，茲由其聲明承受訴訟，核無不合，應予准許。
二、按「為加速進口貨物通關，海關得按納稅義務人應申報之事
    項，先行徵稅驗放，事後再加審查；該進口貨物除其納稅義
    務人或關係人業經海關通知依第13條規定實施事後稽核者外
    ，如有應退、應補稅款者，應於貨物放行之翌日起6 個月內
    ，通知納稅義務人，逾期視為業經核定。」為關稅法第18條
    第1 項所明定。次按海關進口稅則號別第2208.70.00號為「
    利口酒及甘露酒」，第一欄稅率FREE；稅則號別第2208.90.
    90號為「其他烈酒及其他含有酒精成分之飲料」，第一欄稅
    率40﹪。
三、查本件原告於93年12月31日報運進口日本產製利口酒乙批計
    11項，原申報稅則號別均為第2208.70.00號，稅率FREE；案
    經被告以來貨第1 項酒精度僅12% ，核屬其他再製酒，乃改
    歸列稅則第2208.90.90號項下，按稅率40﹪課徵關稅。原告
    不服，主張公賣局、日本產製原廠及日本商會均認定系爭貨
    物為利口酒；該稅則並未明定以酒精度作為核定標準，被告
    以酒精濃度15% 作為區分利口酒與再製酒之標準，於法無據
    ，被告突然片面改變舊規，完全沒有任何公告，亦未通知原
    告等業者，已違法在先云云。是本件應審酌者厥為：系爭貨
    物之進口稅則號別為原告申報之第2208.70.00號「利口酒（
    Liqueur）」 ，稅率0%？抑或是被告改列之第2208 .90 .90
    號「其他再製酒」，稅率40% ？茲說明如下：
  (一)查稅則號別第2208.70.00號「利口酒及甘露酒」，稅率FREE
    ，稅則號別第2208.90. 90 號「其他再製酒」，稅率40% ，
    兩者稅率差距甚大，常有廠商將攙有少量糖或甜味料及香料
    等之酒品，取名LIQU ER WINE（利口酒），而冀圖減免關稅
    ，致造成徵納雙方之困擾。由於H.S.中文版第146 頁對於再
    製酒與利口酒兩者並無明確之界定及說明，另菸酒稅法第2
    條第3 項亦僅有再製酒之定義，而無利口酒之定義，關稅總
    局遂於92年9 月17日以台總局稅字第0920106350號函及93年
    3 月23日以台總局稅字第09310044 63 號函，就如何區分「
    利口酒」與「其他再製酒」報請財政部釋示，財政部並於92
    年10月14日以台財關字第092005 8182 號函召集相關單位研
    商如何區分「利口酒」與「其他再製酒」之會議，關稅總局
    並於93年6 月3 日以台總局稅字第0931008751號函，建議參
    據歐盟及紐、澳對「利口酒」之相關定義，以酒精度15% 作
    為「利口酒」分類之標準，以減少爭議，財政部於93 年9月
    23日以台財關字第0930 0418400號函，訂定以酒精度15% 作
    為利口酒之分類標準，此為財政部訂定以酒精度5%作為利口
    酒之分類標準之經過，合先敘明。
  (二)按H.S.第2208節註解首揭「本節包括下列各項，不論其酒精
    度高低」之說明，係指該節下酒品種類繁多，各種酒所含酒
    精強度不一，並非專指含任何酒精強度，加糖之果類蒸餾酒
    均可稱為利口酒。經查利口酒Liqueur 源於歐美，雖因地域
    不同，及民眾喜好差異，各地發展之利口酒，口味、酒精強
    度各有不同，惟據關稅總局參酌WCO Database相關資料，查
    得歐美地區生產之利口酒，其酒精度尚無低於15% 者，且極
    大多數均逾20% 以上。緣因我國對外菸酒貿易談判，主要談
    判對象亦為歐美國家，有關利口酒類之談判事項，亦當以歐
    美地區生產者為圭臬。且H.S.第2208節註解有關利口酒之例
    示說明並非明確，財政部爰據關稅總局建議及上揭歐美利口
    酒性質，函示「以酒精度15% 作為利口酒之分類標準」，使
    利口酒之定義更臻明確，且與該H.S.註解真意並無違逆。
  (三)復查財政部為全國最高財政機關，並為菸酒之中央主管機關
    ，其為施政需要，有權釐訂財政政策及相關法規命令。本案
    上揭財政部函示「以酒精度15% 作為利口酒之分類標準」，
    係因所屬各關稅局於實務執行上，對H.S.第2208節註解有關
    利口酒之定義產生疑義，報請關稅總局轉陳財政部後訂定，
    其目的即在釐清何謂利口酒，以彌補H.S.註解說明之不足，
    於法自無不合。至財政部台財關字第0910550113號函示轄下
    關政司91年2 月7 日召開之研商會議決議不以酒精濃度作為
    區分標準，僅係機關內部傳達信息之作業，並非對外發布政
    令。且該次研商會議決議不以酒精濃（強）度作為區分標準
    ，係因與會代表多數以為H.S.註解足敷使用，並無原告所稱
    「各該主管機關之認知亦以H.S.註解之分類原則均不以酒精
    度作為利口酒之區分標準」之情事。何況財政部既於其後之
    93年9 月23日以台財關字第0930 0418400號函，訂定以酒精
    度15% 作為利口酒之分類標準，而本件原告係於93年12月31
    日向被告報運進口，自應受該命令之拘束。
  (四)復按H.S.第2208節註解（B）利 口酒及甘露酒，係指加有糖
    、蜂蜜或其他人工甘味料及萃取物或香精之含酒精成分飲料
    （例如由蒸餾乙醇或混合乙醇方法製成之含酒精飲料，或蒸
    餾烈酒，均含一種或以上之果食、花或其他植物部分、香精
    、精油或不論是否濃縮之果汁）之說明，利口酒應係以蒸餾
    烈酒或酒精為主料（基酒），其添加物（糖、蜂蜜、香精…
    ）僅係調味性質，使用量應非足以大量稀釋飲料（基酒）中
    之酒精強度，參諸歐美國家之利口酒，其酒精強度多逾20%
    以上，是以利口酒亦係烈酒酒類無訛。歐美所稱之利口酒，
    其酒精強度較諸一般釀造葡萄酒或其他釀造果類酒高出甚多
    。則財政部於93年9 月23日以台財關字第0930 0418400號函
    ，訂定以酒精度15% 作為利口酒之分類標準，衡諸歐美利口
    酒之酒精度情形，亦無不合。
  (五)本案貨物酒精度為12% ，為原告所不爭，核屬仿「利口酒」
    之低酒精強度（20% 以下）再製酒類，酒精強度僅及一般釀
    造酒類之水準，難認係利口酒，被告於法定事後稽核期限內
    ，予以改列稅則第2208.90.90號，按稅率40% 計徵補稅，係
    參據H.S.稅則註解第2208節之說明辦理，且於事後稽核及復
    查期間引據之上級機關解釋文，並無逾越H.S.之稅則註解。
    縱本案進口貨物經日本國家認屬利口酒，惟其產製因素（指
    其使用基酒酒精強度過低，非為烈酒），仍非與H.S.註解之
    真義完全符合，不應予以認屬利口酒類。
  (六)又上揭財政部於93年9 月23日以台財關字第0930 0418400號
    函，財政部業以依法公告（參原處分卷附件15），且法令之
    公告，不以逐一通知相關業者為必要，是原告稱財政部法令
    變更未予公告，且未通知原告等業者云云，要不足採。
四、綜上所述，原告之主張均不可採，而被告就系爭貨物改列進
    口稅則號別第2208.90.90號，按稅率40% 計徵補稅之處分，
    揆諸首揭規定，並無違誤，復查決定及訴願決定遞予維持，
    均無不合。原告徒執前詞，訴請撤銷訴願決定及原處分，並
    無理由，應予駁回。
五、兩造其餘攻擊防禦方法均與本件判決結果不生影響，故不逐
    一論述，併此敘明。
據上論結，本件原告之訴為無理由，爰依行政訴訟法第98條第3
項前段，判決如主文。
中    華    民    國    95    年    10    月    31    日
                       第二庭審判長法  官  徐瑞晃
                                   法  官  畢乃俊
                                   法  官  陳金圍
上為正本係照原本作成。
如不服本判決，應於送達後20日內，向本院提出上訴狀並表明上
訴理由，如於本判決宣示後送達前提起上訴者，應於判決送達後
20日內補提上訴理由書（須按他造人數附繕本）。
中    華    民    國    95    年    10    月    31    日
                                   書記官  陳可欣


司法院資訊處製作；財團法人民間司法改革基金會備份。
